臺灣臺中地方法院刑事判決　　　　　　 96年度交訴字第142號
公　訴　人　臺灣臺中地方法院檢察署檢察官
被　　　告　甲○○
　　　　　　　　　　　1
上列被告因公共危險等案件，經檢察官提起公訴（96年度偵字第
5184號），本院判決如下：
    主    文
甲○○駕駛動力交通工具肇事，致人受傷而逃逸，處有期徒刑陸
月，如易科罰金，以新臺幣壹仟元折算壹日，減為有期徒刑月
，如易科罰金，以新臺幣壹仟元折算壹日。
被訴過失傷害部分，公訴不受理。
    犯罪事實
一、甲○○於民國96年1月8日上午，駕駛車牌號碼LE-6067號自
    用小客車，沿臺中市○○路，由臺中港路往朝馬路方向行駛
    ，於同日上午10時15分許，途經黎明路與朝馬路交岔路口時
    ，應注意轉彎車應讓直行車先行，而依當時情形並無不能注
    意之情事，竟疏未注意，貿然由黎明路左轉朝馬路，斯時，
    適有丙○○騎乘車牌號碼P2A-936號重型機車沿著臺中市○
    ○路，直行往臺中港路方向行駛，因疏未注意車前狀況，剎
    車不及，因而撞擊甲○○所駕駛之上開自小客車後保險桿，
    致丙○○人、車倒地，因而受有右手肘、雙膝、雙側足踝多
    處傷口等傷害（過失傷害部分，業據丙○○撤回告訴，詳後
    述）；詎甲○○於車禍肇事致人受傷後，僅下車查看自己之
    車損狀況，並未聯絡救護車前來施予救援或對丙○○給予援
    助照護，亦未報警處理，反基於肇事逃逸之犯意，逕自駕駛
    上開自用小客車往附近之汽車百貨公司停車場駛去而逃離肇
    事現場；嗣因丙○○循甲○○逃逸方向尋找，始尋獲甲○○
    並報警處理。
二、案經丙○○訴由臺中市警察局第六分局報告臺灣臺中地方法
    院檢察署檢察官偵查起訴。
    理    由
壹、有罪部分：
一、按被告以外之人（包括證人、鑑定人、告訴人、被害人及共
    同被告等）於審判外之陳述雖不符刑事訴訟法第159條之1至
    之4等4條之規定，而經當事人於審判程式同意作為證據，法
    院審酌該言詞陳述或書面陳述作成時之情況，認為適當者，
    亦得為證據；又當事人、代理人或辯護人於法院調查證據時
    ，知有刑事訴訟法第159條第1項不得為證據之情形，而未於
    言詞辯論終結前聲明異議者，視為有前項之同意，同法第15
    9條之5定有明文。本件被害人丙○○之警詢及偵訊筆錄，係
    被告以外之人審判外之陳述，經本院審理時予以提示並告以
    要旨，且經檢察官及被告表示意見，當事人均已知悉上述傳
    聞性質，而均未於言詞辯論終結前對該審判外之陳述之證據
    能力表示異議，依上開規定，已擬制同意上開證據具有證據
    能力；本院覆審酌上開證據作成時，並無不當取得或瑕疵之
    情形，認以之作為本案之證據亦屬適當，是上開證據依刑事
    訴訟法第159條之5規定，應有證據能力。
二、訊據被告甲○○固坦承於上揭時、地，駕駛上開自用小客車
    與告訴人丙○○發生車禍事故，致使丙○○受傷，然矢口否
    認有何肇事逃逸之犯行，辯稱：當天車禍後，伊有停下車查
    看，被害人雖然有跌倒在地，但還能起身將機車牽起來，伊
    見被害人牽機車要離去，所以就上車將車子開到附近的汽車
    百貨公司請人估算修理費要多少，且在該處等待被害人，並
    無肇事逃逸的企圖，否則被害人也不會找得到伊云云。經查
    ：(一)依證人即被害人丙○○於96年10月2日本院審理時到庭
    結證稱：案發當時伊是要騎機車去朝馬上班，當時被告的車
    沒有打方向燈就轉彎，伊煞車不及就撞到被告車後的保險桿
    ，伊就跌倒在地，伊看被告一下，被告有停車下車看了自己
    的車子一下，就將車子開走。且被告在車禍現場從頭到尾都
    沒有跟伊講任何話。被告後來把車開到前面去，伊以為被告
    在等伊，但是伊騎車去前面看被告時，被告已經將車停在大
    汽車百貨裡面，好像準備要修車，伊在門口看被告，被告也
    完全不理伊，伊並沒有跟被告說話，但被告有看了伊一下，
    之後還是在查看自己的車子，後來伊就打電話報警了。從肇
    事地點看得到被告將車開進去大汽車百貨，但是看不到被告
    停車的位置。從伊牛仔褲雙膝的破洞，可以看到伊膝蓋受傷
    的情形，但被告都沒有詢問伊的傷勢如何等語，及接獲告訴
    人丙○○父親電話通知而到場協助被害人丙○○處理車禍事
    宜之證人乙○○亦於96年10月2日本院審理時結證稱：當天
    是丙○○的父親打電話給伊，說丙○○在那附近發生車禍，
    伊就過去，伊過去後看到被告的車子停在汽車百貨公司的停
    車場內，那時候警察已經到停車場處理了，從肇事地點是看
    不見那個停車場的，因為車子開進去是看不到的，且距離肇
    事現場應該有100公尺以上；伊到現場後有看到丙○○的傷
    勢，因為丙○○的褲子在膝蓋部分有破洞，所以直接可以看
    到，且丙○○也有去林新醫院就醫等語以觀，被告於肇事後
    將車駛離車禍現場而停放於附近之汽車百貨公司之停車場內
    ，而自該停車場內係看不到車禍現場乙情，亦據被告供承不
    諱，是車禍發生後，被告未留隻字片語隨即將車駛離肇事現
    場，若非被害人丙○○留意被告逃逸之路線，並立即循該路
    線尋找被告，則以被告停放車輛之位置，被害人丙○○在車
    禍現場顯然無任何線索得以查知方才與其發生車禍之肇事者
    為何人。又被告於車禍肇事時，既從被害人丙○○之外觀即
    可明確獲知被害人丙○○之身體受有傷害，而其竟未聯絡救
    護車前來施予救援，或對丙○○給予援助照護，亦未報警處
    理，隨即駕車離去車禍現場，在被害人丙○○至該汽車百貨
    公司停車場內尋獲被告之際，被告亦對被害人丙○○因本件
    車禍所受之傷害未加聞問，且被告於本院審理時亦自承其於
    車禍事故後將車駛入該汽車百貨公司停車場內，係為估算車
    損之修復價格等語，由此益徵，被告並非將車停放於該汽車
    百貨公司停車場內等待被害人丙○○前來與其洽談車禍賠償
    事宜甚明。(二)又查，刑法第185條之4駕駛動力交通工具逃逸
    罪，其立法理由乃「為維護交通安全，加強救護，減少被害
    人之死傷，促使駕駛人於肇事後，能使被害人即時救護，特
    增設本條」，立法者認駕駛人駕車肇事後，倘能將被害人即
    時救護，或留在現場處理，避免後車再次撞擊傷者，均可減
    輕或避免被害人之傷亡，此攸關社會大眾生命、身體之安全
    ，因而將駕車肇事逃逸行為，明文規定為犯罪行為加以處罰
    。本條既是在防止逃逸行為所產生之抽像危險，因此所謂「
    逃逸」，應非指行為人有積極「逃亡、隱匿」等阻礙犯罪偵
    查行為，而係指行為人不留在肇事現場為即時救護、避免後
    車再度撞擊或協助相關人員迅速處理事故而離去之行為，蓋
    此一離去行為可能使因肇事所發生之損害有再度擴大之危險
    （最高法院95年度台上字第2193號判決意旨參照）。本件被
    告於下車查看之際，已明知被害人丙○○因車禍事故受有傷
    害，雖有下車查看，卻未通知救護車採取救護或其他必要措
    施，並向警察機關報告或留下聯絡電話、地址，即逕行駕車
    離開肇事現場，遺留受傷之被害人丙○○獨自一人在場，不
    論其將車停於該汽車百貨公司停車場內是否尚有等待被害人
    丙○○前往之意思，其離去肇事現場之行為，業已產生擴大
    被害人丙○○傷害之危險（蓋縱使被告於該汽車百貨公司停
    車場內有等待被害人丙○○前往之意思，亦僅有意於商討車
    禍賠償事宜，對於傷者現場之救護，並無實際助益），且其
    嗣後係因被害人丙○○依其逃逸路線循線查獲，被告有肇事
    逃逸之犯行已甚灼然，其上開辯解，應係事後卸責之詞，無
    足憑採。(三)再查，被害人丙○○因本件車禍事故受有右手肘
    、雙膝、雙側足踝多處傷口等傷害，復有林新醫院診斷證明
    書1紙及車禍事故現場照片11張在卷可稽，本件被告肇事逃
    逸之事證已臻明確，被告犯行洵堪認定。
三、核被告所為，係犯刑法第185條之4之駕車肇事致人傷害逃逸
    罪。爰審酌被告於本件車禍肇事後，未及時對被害人丙○○
    救護送醫，犯後猶一再飾詞否認犯行，並無悔意，其惡性非
    輕，然念及其業與被害人丙○○達成和解，賠償被害人丙○
    ○之損害，且業據被害人丙○○對其撤回本件過失傷害之告
    訴等一切情狀，量處如主文第1項所示之刑，以示懲儆。又
    中華民國96年罪犯減刑條例業於96年7月4日公布，於同年月
    16日生效，本件被告之犯罪時間係在96年4月24日以前，合
    於減刑條件，應依該條例第2條第1項第3款規定減其宣告刑2
    分之1，並依同條例第9條及刑法第41條第1項之規定諭知易
    科罰金之折算標準。
貳、公訴不受理部分：
一、公訴意旨略以：被告甲○○於96年1月8日上午，駕駛車牌號
    碼LE-6067號自用小客車，沿臺中市○○路，由臺中港路往
    朝馬路方向行駛，於同日上午10時15分許，途經黎明路與朝
    馬路交岔路口時，應注意轉彎車應讓直行車先行，而依當時
    情形並無不能注意之情事，竟疏未注意，貿然由黎明路左轉
    朝馬路，斯時，適有丙○○騎乘車牌號碼P2A-936號重型機
    車沿著臺中市○○路，直行往臺中港路方向行駛，因疏未注
    意車前狀況，剎車不及，因而撞擊甲○○所駕駛之上開自小
    客車後保險桿，致丙○○人、車倒地，因而受有右手肘、雙
    膝、雙側足踝多處傷口等傷害；因認被告涉犯刑法第284條
    第1項前段之過失傷害罪嫌等語。
二、按告訴乃論之罪，告訴人於第一審辯論終結前得撤回其告訴
    ，又告訴經撤回者，應諭知不受理之判決，並得不經言詞辯
    論為之，刑事訴訟法第23 8條第1項、第303條第3款、第307
    條，分別定有明文。查本件告訴人丙○○告訴被告過失傷害
    案件，公訴人認係犯刑法第284條第1項前段之過失傷害罪，
    依同法第287條前段之規定，須告訴乃論。茲據告訴人丙○
    ○於本院第一審辯論終結前，即於96年10月2日本院審理時
    當庭撤回其告訴，有審判筆錄乙份在卷可參，依照上開說明
    ，本件被告所涉過失傷害部分，爰不經言詞辯論，逕諭知不
    受理之判決。
據上論斷，應依刑事訴訟法第299條第1項前段、第303條第3款、
第307條，刑法第185條之4、第41條第1項前段，中華民國96年罪
犯減刑條例第2條第1項第3款、第7條、第9條，判決如主文。
中　　華　　民　　國　　96　　年　　10　　月　　11　　日
                  刑事第十三庭  審判長  法  官  李秋娟
                                        法  官  黃裕仁
                                        法  官  許月馨
上正本證明與原本無異。
如不服本判決，應於送達後十日內向本院提出上訴狀（應敘述具
體理由並附繕本），上訴於臺灣高等法院臺中分院。
上訴書狀如未敘述理由，應於上訴期間屆滿後20日內補提理由書
於本院。
                                        書記官  黃美雲
中　　華　　民　　國　　96　　年　　10　　月　　11　　日
附錄論罪科刑法條
中華民國刑法第185條之4
駕駛動力交通工具肇事，致人死傷而逃逸者，處6月以上5年以下
有期徒刑。
